臺灣高等法院刑事判決　　　　　　　　96年度上易字第2003號
上　訴　人
即　被　告　甲○○
　　　　　　　　　　19號
上列上訴人因恐嚇等案件，不服臺灣桃園地方法院96年度易字第
677 號，中華民國96年7月12日第一審判決（起訴案號：臺灣桃
園地方法院檢察署96年度偵字第1130號），提起上訴，本院判決
如下：
    主  文
原判決關於恐嚇暨所定執行刑部分撤銷。
甲○○以加害財產之事，恐嚇他人致生危害於安全，處拘役貳拾
日，如易科罰金以新台幣壹仟元折算壹日；減為拘役壹拾日，如
易科罰金以新台幣壹仟元折算壹日。
    事  實
一、甲○○係乙○○僱用之員工，因遭乙○○指責工作不力，於
    民國95年12月20日9 時許，前往桃園縣八德市○○街37 號1
    樓「曜旺工程行」內，尋找乙○○理論，詎甲○○明知手持
    菜刀向他人揮舞，可預見會使他人造成傷害之結果，竟仍基
    於傷害人身體之不確定故意，自其背後取出預藏之菜刀朝向
    乙○○揮舞，並與乙○○發生推擠拉扯，致該菜刀劃到乙○
    ○左手，使乙○○受有左手掌擦傷併撕裂傷1公分之傷害（
    傷害部分業經判處罪刑確定）；另基於恐嚇之犯意，對乙○
    ○恫稱：「公司不要開了」等語，以此加害財產之事恫嚇乙
    ○○，使乙○○心生畏懼，致生危害於安全，嗣經在場員工
    林雨婕報警處理而當場查獲。
二、案經乙○○訴由桃園縣政府警察局八德分局報請臺灣桃園地
    方法院檢察署檢察官偵查起訴。
    理  由
一、程序部分：本件認定事實所引用之本件卷內所有卷證資料（
    包含文書證據、物證等證據），並無證據證明係公務員違背
    法定程序所取得，且被告甲○○於本院審判程序時就卷內所
    有之卷證資料之證據能力均表示無意見，且卷內之文書證據
    ，亦無刑事訴訟法第159條之4之顯有不可信之情況與不得作
    為證據之情形，則依刑事訴訟法第159條之5之規定，本件認
    定事實所引用之本件卷證所有文書證據、物證等證據，均有
    證據能力，合先敘明。
二、訊據上訴人即被告矢口否認有何恐嚇危害安全之犯行，辯稱
    ：當天我是為了工作的事情，要找乙○○理論，因為乙○○
    每次都誣賴我偷懶，我當時很氣憤，所以才帶菜刀找告訴人
    理論，僅高舉菜刀，我並沒有恐嚇乙○○，因為我當時已經
    嚇傻了，連話都講不出來，一下子警察就到現場了等語。經
    查：
  (一)被告雖以前揭情詞置辯，惟據證人乙○○於原審審理時結證
    ：當天被告曾到公司來找過我1次，當時我不在，我回到公
    司後約10分鐘，被告就來了，被告一開始站在我後面約1分
    鐘，等我轉頭發現被告時，被告很氣憤且眼神很兇，我問被
    告有什麼事情，被告說我冤枉他，還說要殺我，被告立即從
    背後拿出1把報紙包著的菜刀朝我身體刺過來，我就趕快拿
    木椅去擋，我1手拿椅子、1手擋被告的刀子，所以1手有被
    被告拿的刀子畫到，因為我拿的椅子有畫到被告的臉，被告
    有後退，雙方對峙了約1分鐘，被告就對我說「他在八德幾
    十年了，要讓我的公司開不下去，他說他連人都敢殺了」等
    語，讓我很害怕，後來我就趕快叫林雨婕報警處理等語（見
    原審96年6月28日筆錄），被告於偵查中亦不否認確有持扣
    案之菜刀揮舞，目的要恐嚇乙○○等情（詳偵查卷第36頁）
    ，而證人乙○○因見被告持菜刀揮舞曾架椅子抵抗，仍被菜
    刀劃傷等情，有驗傷診斷書可稽，衡情被告當時在氣憤之下
    ，進而另對證人乙○○出言恐嚇，亦與常理無違，其持菜刀
    揮舞、言詞恫嚇乙○○，自足以使人心生畏懼，致生危害於
    安全，是被告所辯顯係事後卸責之詞，不足採信。
  (二)綜上所述，本件事證已臻明確，被告犯行堪以認定，應依法
    論科。
三、按「刑法所謂恐嚇，凡一切之言語、舉動足以使他人生畏懼
    心者，均包含在內」，最高法院22年上字第1310號判例可資
    參照，從而「恐嚇罪之通知危害方法，並無限制，除以積極
    明示之言語舉動外，凡以其他足使被害人理解其意義之方法
    或暗示其如不從，將加危害而使被害人心生畏怖者，均應包
    括在內。被告對殘廢之被害人以聲色俱厲之惡劣態度要求其
    交財物，顯然暗示其如不從將加危害而使被害人心生畏怖。
    仍不失為恐嚇」（參最高法院73年度台上字第1933號判決）
    ，核被告所為係犯刑法第305條恐嚇危害安全罪。
四、原審對被告予以論罪科刑，固非無見，惟查：被告行為後，
    九十六年罪犯減刑條例業於九十六年七月四日經總統公布，
    並於同年月十六日施行，被告係於九十六年四月二十四日以
    前犯本罪，符合罪犯減刑條例第二條第一項第三款之規定，
    應予以減刑，原審未及審酌，容有未洽。被告上訴意旨以我
    並沒有說恐嚇的話，只有拿菜刀等語，惟查，被告確有對乙
    ○○出言恐嚇等情，已如上述，且被告於偵查中亦坦承：「
    我是拿菜刀正對黃的頭」、「我是要嚇嚇她」等語（見偵查
    卷第二八頁）；而證人乙○○於原審中亦證稱：「（被告恐
    嚇你公司不要開了等話有無讓你心生畏懼？）當然會怕，做
    生意以和為貴」等語（見原審卷第二七頁），是縱認被告未
    以言語恐嚇，然被告手持曾傷害被害人之菜刀之行為舉動，
    已足使被害人理解其意義之方法或暗示其如不從，將加危害
    而使被害人心生畏懼，被告確有恐嚇犯行無誤。被告上訴仍
    執詞否認恐嚇犯行而指摘原判決不當，雖無可採，惟原判決
    關此部分既有上開可議，自應由本院將原判決關於上訴之恐
    嚇及所定執行刑部分予以撤銷改判。爰審酌被告僅因小事，
    即至被害人乙○○之工作地點出言恐嚇，事後猶否認其有恐
    嚇犯行等一切情狀，量處如主文第二項所示之刑，並諭知易
    科罰金之折算標準；再依罪犯減刑條例之規定減輕其刑，並
    諭知易科罰金之折算標準，以示懲儆。另扣案菜刀一把係被
    告所有並供犯本案傷害罪所用之物，業經原審諭知沒收，無
    庸再宣告沒收，附此敘明。
據上論斷，應依刑事訴訟法第369條第1項前段、第364條、第299
條第1項前段，刑法第305條、第41條第1項前段，刑法施行法第1
條之1第1項、第2項前段，中華民國96年罪犯減刑條例第2條第1
項第3款、第7條，判決如主文。
本案經檢察官曾忠己到庭執行職務。
中　　華　　民　　國　　96　　年　　9 　　月　　18　　日
　　　　　　　　　刑事第九庭審判長法　官  劉景星
  　　　　　　　　　　　　　　　　法  官  周盈文
        　　　　　　　　　　　　　法  官  吳啟民
以上正本證明與原本無異。
不得上訴。
                                  書記官  江采廷
中　　華　　民　　國　　96　　年　　9 　　月　　20　　日
附錄：本案論罪科刑法條全文
中華民國刑法第305條
（恐嚇危害安全罪）
以加害生命、身體、自由、名譽、財產之事，恐嚇他人致生危害
於安全者，處2 年以下有期徒刑、拘役或3 百元以下罰金。
